臺灣臺中地方法院臺中簡易庭民事判決
111年度中原簡字第16號
原      告  賴淑玲  


被      告  楊明賢  

上列被告因過失傷害案件（案號：110年度原交簡字第35號），
經原告提起刑事附帶民事訴訟請求損害賠償（案號：111年度原
交簡附民字第6號），由本院刑事庭裁定移送前來，經本院於民
國111年8月9日言詞辯論終結，判決如下：
    主    文
被告應給付原告新臺幣882,217元，及自民國111年1月7日起至清
償日止，按年息百分之五計算之利息。
原告其餘之訴駁回。
本判決原告勝訴部分得假執行。
    事 實 及 理 由
壹、程序事項
一、因侵權行為涉訟者，得由行為地之法院管轄。民事訴訟法第
    15條第1項定有明文。本件原告起訴主張因被告之侵權行為
    受損害，事故發生地點在臺中市西屯區，本院為侵權行為地
    之法院，就本事件為有管轄權之法院，合先敘明。
二、本件被告未於言詞辯論期日到場，核無民事訴訟法第386條
    各款所列情形，爰依原告之聲請，由其一造辯論而為判決。
貳、實體事項　　
一、原告主張：被告於民國110年1月8日晚上9時28分許，駕駛車
    牌號碼00-0000號自用小客車，沿臺中市西屯區大鵬路往凱
    旋路方向行駛，行經大鵬路與中科路之交岔路口，欲左轉中
    科路行駛時，本應注意轉彎車應禮讓直行車先行，而依當時
    情況並無不能注意之情形，竟疏未注意對向直行來車動態即
    貿然左轉，適有原告騎乘車牌號碼000-000號普通重型機車
    ，沿大鵬路往經貿路方向行駛至上開交岔路口，見狀閃避不
    及，2車因此發生碰撞，致原告人車倒地，因此受有右側遠
    端橈尺骨及右側遠端股骨骨折等傷害，爰依侵權行為之法律
    關係，向被告請求賠償下列損害：
　  ⑴醫療費用169,897元：
　　　原告因受傷看診支出醫療費用267,748元；並購置醫療材
      料支出7,429元；以上共計275,177元，而扣除原告已請領
      之強制險105,280元，得向被告請求之金額為169,897元【
      計算式：267748+000000-000000＝169897】。
　　⑵交通費用39,780元：
　　　原告因傷不良於行，以輪椅搭乘復康巴士5次住家往返醫
      院之費用共3,300元；住家往返中國醫藥大學附設醫院骨
      科看診之計程車錢，單趟200元，24次共計4,800元【計算
      式：200元×24次＝4800元】；住家往返潭子慈濟復建科看
      診之一年的計程車錢，單趟110元，288次共31,680元【計
      算式：110元×288次＝31680元】。上述交通費用，共計39,
      780元【計算式：3300+4800+31680＝39780】。
　　⑶不能工作之損失98,100元：
　　　原告現任職在「財團法人天主教會台中教區附設立達啟能
      訓練中心」擔任教保員，依原告在職薪資證明110年1月至
      4月薪資共計130,800元，依此計算，原告每月薪資為32,7
      00元【計算式：130800÷4＝32700元】；則依中國醫藥大學
      附設醫院診斷書記載：「術後建議休養3個月、專人照護1
      個半月」，原告得請求被告賠償之工作損失為98,100元【
      計算式：32700元×3月＝98100元】。
　　⑷看護費用112,500元：
　　　原告因傷需人看護，期間由家人照護1個半月即45天；以
      全日看護行情每日以2500元計算，看護費共計112,500元
      【計算式：2500元×45日＝112500元】。
　　⑸精神慰撫金800,000元。
　㈡並聲明：①被告應給付原告1,220,277元，及自起訴狀繕本送
    達翌日起至清償日止，按年息5％計算之利息。②願供擔保，
    請准宣告假執行。
二、被告未於言詞辯論期日到場，亦未提出書狀作何聲明或陳述
    。
三、得心證之理由
  ㈠按刑事訴訟判決所認定之事實，固非當然有拘束民事訴訟判
    決之效力，但民事法院調查刑事訴訟原有之證據，而斟酌其
    結果以判斷事實之真偽，並於判決內記明其得心證之理由，
    即非法所不許（最高法院49年臺上字第929 號判例意旨參照
    ），故本院自得調查刑事訴訟中原有之證據，斟酌其結果以
    判斷其事實。原告主張其與被告於上開時地發生碰撞，造成
    原告受有右側遠端橈尺骨及右側遠端股骨骨折等傷害之事實
    ，經臺灣臺中地方檢察署以110年度偵字第16621號提起公訴
    ，並經本院刑事庭以110年度原交簡字第35號刑事判決判處
    被告有期徒刑3月，如易科罰金，以1,000元折算1日在案，
    業據本院調閱上開刑事卷宗核閱屬實；而被告已於相當時期
    受合法之通知，於言詞辯論期日不到場，亦未提出任何準備
    書狀爭執，依民事訴訟法第436條第2項、第280條第3項準用
    第1項之規定，視同自認，原告主張之事實，堪信為真實。
　㈡按汽車行駛至交岔路口，轉彎車應暫停讓直行車先行，道路
    交通安全規則第102條第1項第7款定有明文。被告駕駛車輛
    行駛於道路自應遵循上開交通安全規則，並採取適當措施，
    而案發當時天候晴、日間自然光線，柏油路面乾燥、無缺陷
    、無障礙物，視距良好等客觀情形，並無不能注意之特別情
    事，有道路交通事故調查報告表㈠附卷可參（見偵卷第33頁
    ）。被告行經本事故交岔路口時，竟疏未注意禮讓對向之直
    行車先行，即貿然左轉，致與原告騎乘之機車發生碰撞，其
    有過失甚明。又被告之過失行為與原告因本件車禍事故受有
    右側遠端橈尺骨骨折及右側遠端股骨骨折等傷害等傷害，具
    有相當因果關係，是原告主張本件損害之發生應由被告負過
    失賠償責任，應屬有據。
　㈢按因故意或過失，不法侵害他人之權利者，負損害賠償責任
    ；汽車、機車或其他非依軌道行駛之動力車輛，在使用中加
    損害於他人者，駕駛人應賠償因此所生之損害。但於防止損
    害之發生，已盡相當之注意者，不在此限；不法侵害他人之
    身體或健康者，對於被害人增加生活上之需要時，應負損害
    賠償責任，且被害人雖非財產上之損害，亦得請求賠償相當
    之金額；民法第184條第1項前段、第191條之2前段、第193
    條第1項、第195條第1項前段分別定有明文。查被告因前揭
    過失肇致發生本件車禍，致原告受有前開傷害等情，有如前
    述，則被告前揭過失行為，與原告所受前開傷害間，具有相
    當因果關係，自係過失不法侵害原告之身體、健康，堪以認
    定。則原告請求被告負損害賠償責任，即屬有據。茲就原告
    請求被告賠償之各項損害，有無理由，審酌如下：
　  ⑴醫療費用：
　　①原告主張因因受傷看診支出醫療費用267,748元；並購置醫
      療材料支出7,429元，以上共計275,177元，業據提出中國
      醫藥大學附設醫院急診、骨科、慈濟醫院復健科醫療費用
      單據，杏一藥局、凱能醫療、北屯軍功藥局之醫材費用統
      一發票為證（見附民卷第29-47頁）為證，堪信為真實，
      且經核均屬必要費用無訛，自得請求被告給付。
　　②又按保險人依本法規定所為之保險給付，視為被保險人損
      害賠償金額之一部分；被保險人受賠償請求時，得扣除之
      。強制汽車責任保險法第32條定有明文。原告因車禍事故
      受領強制汽車責任保險人賠付醫療給付105,280元，此經
      原告於本院言詞辯論時所自陳在卷（見本院卷第43頁），
      則扣除強制汽車責任保險人所為之保險給付後，原告得向
      被告請求之損害賠償金額為應為169,897元【計算式：267
      748+000000-000000＝169897】，是原告此部分主張，核屬
      有據。
　　⑵交通費用：
　　①按當事人主張有利於己之事實者，就其事實有舉證之責任
      ；民事訴訟法第277條本文定有明文。又所謂有損害之發
      生，係指須受有實際發生之損害，否則即無損害賠償請求
      可言，且其損害賠償之標準，亦應以被害人實際所受損害
      如何，以定其數額之多寡（最高法院18年上字第2170號、
      19年上字第2316號判例要旨參照）。
　　②原告固主張其因傷不良於行，以輪椅搭乘復康巴士5次住家
      往返醫院之費用共3,300元；住家往返中國醫藥大學附設
      醫院骨科看診之計程車錢，單趟200元，24次共計4,800元
      【計算式：200元×24次＝4800元】；住家往返潭子慈濟復
      建科看診之一年的計程車錢，單趟110元，288次共31,680
      元【計算式：110元×288次＝31680元】；上述交通費用，
      共計39,780元【計算式：3300+4800+31680＝39780】等語
      。惟僅提出計程車乘車證明10紙供本院審酌，其上所載之
      車資共計1,720元（見本院卷第59頁），其餘車資原告並
      未提出單據或相關事證資料證明確有此部分之損害，尚難
      認其餘部分之請求為有據。是原告得請求之交通費用應僅
      為其有提出單據所搭乘計程車之費用1,720元，逾此範圍
      ，則屬無據。
　　⑶不能工作之損失：
　　①原告主張不能工作期間為3個月。經查，依卷附慈濟醫院11
      1年6月30日函覆本院之病情說明書（見本院卷第81頁），
      其中記載「病患出院後於本院門診治療至110年9月13日，
      已可在輕度扶助下自行走路，無法工作期間為110年1月19
      日出院後至110年9月」等語，可見原告因傷而不能工作之
      期間應至少有6月餘，是原告僅主張請求不能工作期間以3
      個月為計，自無不可。
　　②原告另主張事故前4個月平均工資為32,700元，3個月共計9
      8,100元【計算式：32700元×3月＝98100元】等語，業據提
      出其於財團法人天主教會台中教區附設立達啟能訓練中心
      之服務證明書、在職薪資證明為證（見附民卷第49-51頁
      ），亦可認定為真實。
　　③是以，原告之平均月薪以32,700元為計，其得請求3個月之
      不能工作損失為98,100元【計算式：32700元×3月＝98100
      元】，應屬有據。
　　⑷看護費用112,500元：
　　①按民法第193條第1項所稱之增加生活上之需要，係指被害
      人以前並無此需要，因為受侵害，始有支付此費用之需要
      而言，其因身體或健康受不法侵害，需人看護，就其支付
      之看護費，屬增加生活上需要之費用，加害人自應予以賠
      償。又按因親屬或配偶受傷，而由親屬或配偶代為照顧被
      害人之起居，固係出於親情，但親情看護所付出之勞力，
      並非不能以金錢評價，只因兩者身分密切而免除支付義務
      ，此種親屬基於身分關係之恩惠，自不能加惠於加害人，
      故應衡量及比照僱用職業護士看護情形，認被害人受有相
      當於親屬看護費之損害，得向加害人請求賠償，始符公平
      原則（參見最高法院94年度臺上字第1543號民事裁判，亦
      同此旨）。
　　②原告主張術後需專人看護，有中國醫藥大學附設醫院診斷
      證明書在卷可按（見附民卷第25頁），可知原告因傷於11
      0年01月08日至醫院急診就診，於110年01月09日住院，於
      110年1月9日接受⒈右側遠端撓尺骨骨折復位合併鋼板內固
      定⒉右側股骨骨折復位合併體內鋼釘內固定手術，於110年
      01月13日出院，醫囑並建議術後宜休養3個月，專人照護1
      個半月。則原告請求看護期間以1個半月即45天為計，應
      屬合理。又本院審酌一般住院期間看護費用全日制24小時
      從2,000元到4,000元不等，認原告主張一天看護費2,500
      元未逾目前由國人看護之一般之收費行情，尚屬允當，故
      原告請求45日看護費用共計112,500元【計算式：2500元×
      45日＝112500元】，核屬有據。
　　⑸精神慰撫金800,000元：
　　①慰撫金之賠償須以人格權遭遇侵害，使精神上受有痛苦為
      必要，其核給之標準固與財產上損害之計算不同，然非不
      可斟酌雙方身分資力與加害程度，及其他各種情形核定相
      當之數額（最高法院51年台上字第223號判例參照）。故
      人格權遭遇侵害而受有精神上之痛苦，於請求賠償精神慰
      撫金時，其核給之標準須參酌實際加害情形、被害人之身
      分、地位與加害人之經濟狀況等關係定之。
　　②查原告因本件車禍受有右側遠端橈尺骨及右側遠端股骨骨
      折等傷害，被告係過失不法侵害原告之身體、健康，有如
      前述，堪認原告身體承受相當程度之疼痛，精神上亦具相
      當之痛苦。是原告請求被告賠償其所受非財產上之損害即
      精神慰撫金，洵屬有據。本院參酌兩造之稅務電子閘門所
      得資料查詢表所示之財產狀況，以及被告前揭過失違規肇
      事情節及致原告受有前開傷害之傷勢程度、對原告身體所
      造成之痛苦及兩造之教育程度、經濟狀況等情，認為原告
      請求被告賠償其精神慰撫金800,000元尚屬過高，應予核
      減為500,000元為適當，是原告於該500,000元範圍以內之
      請求，為有理由，應予准許。至原告逾此數額之請求，為
      無理由，不應准許。
　　⑹基上，原告得請求之金額應為882,217元【計算式：醫療費
      用169,897元＋交通費用1,720元＋不能工作損失98,100元＋
      看護費用112,500元＋精神慰撫金500,000元＝882,217元】
      。
  ㈣末按給付有確定期限者，債務人自期限屆滿時起，負遲延責
    任；給付無確定期限者，債務人於債權人得請求給付時，經
    其催告而未為給付，自受催告時起，負遲延責任。其經債權
    人起訴而送達訴狀，或依督促程序送達支付命令，或為其他
    相類之行為者，與催告有同一之效力，民法第229條第1 項
    、第2 項分別定有明文。又按遲延之債務，以支付金錢為標
    的者，債權人得請求依法定利率計算之遲延利息。但約定利
    率較高者，仍從其約定利率；應付利息之債務，其利率未經
    約定，亦無法律可據者，週年利率為百分之5，民法第233條
    第1項、第203條亦分別明定。查原告對被告之侵權行為損害
    賠償債權，核屬無確定期限之給付，既經原告提起本件民事
    訴訟，且刑事附帶民事起訴狀繕本於111年1月6日合法送達
    被告（110年12月27日寄存送達，111年1月6日送達生效，送
    達證書見附民卷第53頁），則原告請求被告自起訴狀繕本送
    達被告之翌日即111年1月7日起至清償日止，按週年利率百
    分之5計算之遲延利息，核無不合，應予准許。
四、綜上所述，原告依侵權行為之法律關係，請求被告給付882,
    217元，及自111年1月7日起至清償日止，按年息百分之5計
    算之利息，為有理由，應予准許。逾此部分之請求，則屬無
    據，應予駁回。
五、本件事證已臻明確，兩造其餘攻擊防禦方法及所舉證據，經
    審酌結果，與本件判決結論均無影響，爰不一一論述，附此
    敘明。
六、本件原告勝訴部分，係就民事訴訟法第427條第2項第11款、
    第12款訴訟適用簡易程序為被告敗訴之判決，爰依民事訴訟
    法第389條第1項第3款規定，依職權宣告假執行。原告雖陳
    明請准宣告假執行，不過係促使本院發動職權為假執行之宣
    告，本院就原告此部分聲請無庸為准駁之諭知。
七、本件原告係於刑事訴訟程序提起民事訴訟，經本院刑事庭裁
    定移送前來，依刑事訴訟法第504 條第1項規定，無庸繳納
    裁判費，且本件訴訟繫屬期間亦未增生訴訟費用事項，故無
    訴訟費用負擔問題，併予敘明。
中　　華　　民　　國　　111 　年　　9 　　月　　20　　日
                      臺灣臺中地方法院臺中簡易庭
                                  法　官　張清洲
以上為正本係照原本作成。
如不服本判決，應於送達後20日內，向本院提出上訴狀並表明上
訴理由，如於本判決宣示後送達前提起上訴者，應於判決送達後
20日內補提上訴理由書（須附繕本）。如委任律師提起上訴者，
應一併繳納上訴審裁判費。
中　　華　　民　　國　　111 　年　　9 　　月　　20　　日
                                  書記官  陳慧津